【裁判字號】    96,交聲,263
【裁判日期】    970313
【裁判案由】    違反道路交通管理處罰條例
【裁判全文】
臺灣宜蘭地方法院交通事件裁定         96年度交聲字第263號
原處分機關  交通部公路總局臺北區監理所宜蘭監理站
異  議  人
即受處分人  甲○○
上列異議人即受處分人因違反道路交通管理處罰條例案件，對於
交通部公路總局臺北區監理所宜蘭監理站於民國96年8月28 日所
為之處分（處分案號：宜監字第裁43-QC0000000號）聲明異議，
本院裁定如下:
    主  文
原處分撤銷。
甲○○汽車駕駛人，行車速度，超過規定之最高時速，處罰鍰新
臺幣壹仟陸佰元，並記違規點數壹點。
    理  由
一、原處分意旨略以：異議人即受處分人於民國96年6月11 日下
    午４時11分許，駕駛車牌號碼BU-1186 號自用一般小客車行
    經宜蘭市○○路○段65號處，為宜蘭縣警察局警員以移動式
    測速照相儀器測得該車行車時速達63公里，超過該路段小型
    車最高限速50公里之規定，經警逕行舉發（舉發案號：宜警
    交字第QC0000000 號），原處分機關乃依道路交通管理處罰
    條例第４０條規定，裁處新臺幣（下同）1,600元。
二、異議意旨略以：宜蘭市○○路○段65號前並未設置固定式測
    速桿，是本件舉發係以移動式測速照相採證，即所謂之隱藏
    式執法，然內政部警政署於96年元月時曾宣示隱藏式執法僅
    適用在酒後駕車、超速40公里以上之嚴重超速、闖紅燈、高
    速公路行駛路肩、高速公路蛇行、高速公路大型車惡意逼迫
    小車及高速公路大型車、慢速車不依規定行使外側車道等違
    規情形，本件情形並不符合，且警方使用移動式測速照相時
    ，應在100 公尺前設置活動式的警告告示板，員警亦應穿著
    制服與反光背心，本件舉發顯然未符上述程序，應屬違法，
    懇請撤銷罰單云云。
三、按汽車駕駛人行車速度超過規定之最高時速，除超過規定之
    最高時速60 公里以上，另有處罰規定外，應處新臺幣1,200
    元以上2,400元以下罰鍰，道路交通管理處罰條例第40 條定
    有明文；又汽車駕駛人有道路交通管理處罰條例第40條之違
    規事由者，記違規點數1點，道路交通管理處罰條例第63 條
    第1項第1款亦定有明文。次按，汽車駕駛人之行為經以科學
    儀器取得證據資料證明其行為違規，當場不能或不宜攔截製
    單舉發者，得逕行舉發；上述之科學儀器應採固定式，然汽
    車駕駛人之行為若屬行車速度超過規定之最高速限者，不在
    此限，換言之，即得採用非固定式（移動式）科學儀器採證
    ；對於行車速度超過規定之最高速限，無論係採用固定式或
    非固定式科學儀器取得證據資料，於一般道路須至少於 100
    公尺前明顯標示之，道路交通管理處罰條例第7條之2定有明
    文。
四、經查：舉發單位之員警執行取締超速勤務時，皆身著制服駕
    駛警用巡邏車，非執行隱藏式執法，且執勤地點前方約 423
    公尺處，即宜蘭市○○路○段與中山路5段222 巷口之分隔島
    上亦設有「常有測速照相請遵守交通規則暨速限50公里之禁
    制標誌」固定告示牌1面，有宜蘭縣警察局宜蘭分局96年8月
    3日警蘭交字第0962011050號、96年10月26日警蘭交字第096
    2015533 號函各1紙及限速標誌之照片2張在卷可參，證人即
    事後掣單舉發之警員陳錫榮於本院調查時亦證稱：隱藏式執
    法是執行超速40公里以上及飆車之取締，這種情形，警員可
    使用偵防車或在至高點處進行拍攝，偵防車就是一般的小客
    車，會有警局的標誌，但與警車不同，隱藏式執法時，警員
    在偵防車內仍須穿著制服操作儀器，伊可以確定，警員們執
    行勤務時，一定是穿著制服，且使用警車，不可能開偵防車
    來執行勤務，又設置限速標誌之位置距離舉發地點，經伊實
    地測量約423 公尺等語；證人即現場採證之警員朱正義於本
    院調查時更詳證稱：當天是執行測速照相勤務，伊在宜興路
    3段65 號前路旁架設測速機器，用以偵測超速車輛, 當時伊
    人及巡邏車也在旁邊，因為要監管儀器，所以人就在儀器旁
    邊，當天駕駛的巡邏車就是一般的警車，伊站立的位置及警
    車停放的位置很明顯，行經該處之駕駛人應可清楚地看到，
    而所謂隱藏式執法是開著一般私人的小客車，就是所謂的偵
    防車進行執法，警員的制服外面套上一件便衣，當時伊是一
    般性的執法，穿著制服開著警車在路旁，不是隱藏式執法等
    語，是並非一切使用移動式科學儀器採證者均屬隱藏式執法
    ，異議人顯將道路交通管理處罰條例第7條之2所稱之「非固
    定式科學儀器」即本件之移動式測速照相誤解為隱藏式執法
    ，其理解容有違誤。又依卷附採證照片顯示，異議人確於舉
    發時間，以時速63公里之速度行經舉發地點，舉發地點前約
    423公尺處亦設有限速50 公里標誌，已如上述，是異議人超
    速13公里之違規事實明確，所辯均不足採。
五、綜上，本件舉發與隱藏式執法無關，異議人所辯容有誤會，
    其違規事實明確，原處分機關依道路交通管理處罰條例第40
    條規定裁處異議人罰鍰1,600 元固非無見，然原處分機關漏
    未依道路交通管理處罰條例第63條第1項第1款規定併記違規
    點數1 點，此記點處罰，係屬強制規定，無從減免，是異議
    人聲明異議雖無理由，惟原處分既有上述適用法條不當之瑕
    疵，自亦無可維持，爰撤銷原處分，另諭知如主文所示內容
    之處分。
據上論斷，依道路交通案件處理辦法第20條，裁定如主文。
中    華    民    國    97    年    3     月    13    日
                  交通法庭法  官   楊坤樵
以上正本證明與原本無異。
如不服本裁定，應於裁定送達後5日內，向本院提出抗告狀。（
應附繕本）
                          書記官   謝佩欣
中    華    民    國    97    年    3    月     14    日


司法院資訊處製作；財團法人民間司法改革基金會備份。
